【裁判字號】    99,抗,32
【裁判日期】    990311
【裁判案由】    訴訟救助
【裁判全文】
臺灣高等法院臺南分院民事裁定  99年度抗字第32號
抗  告  人  甲○○
相  對  人  合作金庫商業銀行股份有限公司
法定代理人  乙○○
上列抗告人因與相對人間債務人異議之訴事件，聲請訴訟救助，
對於中華民國99年2月2日臺灣臺南地方法院所為99年度救字第12
號裁定，提起抗告，本院裁定如下：
    主  文
抗告駁回。
抗告訴訟費用新臺幣壹仟元由抗告人負擔。
    理  由
一、抗告意旨略以：抗告人因不諳司法程序及法規，且因時間緊
    迫，致未即時於聲請訴訟救助狀內提出釋明之證據致遭駁回
    ，請准於年假後相當期間蒐集證據，俾提出釋明之證據，並
    准予訴訟救助云云。
二、按當事人無資力支出訴訟費用者，法院應依聲請，以裁定准
    予訴訟救助，但顯無勝訴之望者，不在此限，民事訴訟法第
    107條第1項定有明文。又無資力支出訴訟費用之事由，應釋
    明之，民事訴訟法第109條第2項亦定有明文。且所謂因釋明
    而應提出之能即時調查之證據，係指當事人於釋明其事實上
    之主張時，應同時提出可供法院得隨時進行調查之證據而言
    ，故當事人如未同時提出可供釋明用之證據，法院自無裁定
    限期命其補正之必要；又法院調查聲請人是否無資力支出訴
    訟費用，專就聲請人提出之證據為之，如聲請人並未提出證
    據，即應將其聲請駁回，無依職權調查或定期命補正之必要
    ；亦有最高法院75年度台抗字第453號、88年度台抗字第161
    號裁定意旨足參。另稱「釋明」者，係使法院就某事實之存
    否，得到「大致為正當」之心證，即為已足，與「證明」係
    當事人提出之證據方法，足使法院產生堅強心證，可以確信
    其主張為真實者，尚有不同，復有最高法院96年台抗字第58
    5號判例意旨可佐。
三、經查抗告人雖以其因生活困頓社會景氣低迷，無力負擔原法
    院99年度聲字第7 號及99年度補字第18號民事事件，所需繳
    納之裁判費新臺幣（下同）200,584元及擔保金4,643,159元
    ，且各該訴訟爭端肇因相對人之貪婪與不法行為所致，而於
    民國（下同）99年1 月29日向原法院聲請准予訴訟救助云云
    。然抗告人於聲請時既未據提出能即時調查之證據，以釋明
    其無資力支出訴訟費用之主張為真實，迄99年2 月11日提起
    抗告，甚至於本院為裁定時，復仍未據提出能即時調查之證
    據，以釋明其無籌措訴訟費用之能力，僅空言窘於生活為無
    資力之人，已非有據。況抗告人為訴訟救助之釋明所需之證
    據，僅以使法院就該事實之存否，得到「大致為正當」之心
    證已足，尚無須提出足使法院產生堅強心證，可以確信其主
    張為真實之證明，而須賴寬裕時間蒐集證據之必要，其抗告
    稱尚須給寬裕期間蒐集無資力之證據乙節，亦核無必要。原
    裁定駁回抗告人之聲請，經核認事用法，並無不合。抗告人
    猶執陳詞，指摘原裁定不當，求予廢棄，為無理由，應予駁
    回。
四、據上論結，本件抗告為無理由，應依民事訴訟法第495條之1
    第1項、第449條第1項、第95條、第78條，裁定如主文。
中    華    民    國    99    年    3    月    11     日
                  民事第一庭  審判長法  官  丁振昌
                                    法  官  李素靖
                                    法  官  林永茂
上為正本係照原本作成。
本裁定除以適用法規顯有錯誤為理由外，不得再抗告。如提出再
抗告，應於收受送達後10日內委任律師為代理人向本院提出再抗
告狀（須附繕本），並繳納再抗告費新台幣1千元。
中    華    民    國    99    年    3    月    11     日
                                    書記官  謝素嬿
【附記】
民事訴訟法第495條之1第2項準用同法第466條之1第1、2項規定
：
(1)對於第二審判決上訴，上訴人應委任律師為訴訟代理人。但上
  訴人或其法定代理人具有律師資格者，不在此限。
(2)上訴人之配偶、三親等內之血親、二親等內之姻親，或上訴人
  為法人、中央或地方機關時，其所屬專任人員具有律師資格並
  經法院認為適當者，亦得為第三審訴訟代理人。
民事訴訟法第466條之2第1項：
  上訴人無資力委任訴訟代理人者，得依訴訟救助之規定，聲請
  第三審法院為之選任律師為其訴訟代理人。

司法院資訊處製作；財團法人民間司法改革基金會備份。
